臺灣彰化地方法院刑事判決　　　　　　　100年度訴字第754號
公　訴　人　臺灣彰化地方法院檢察署檢察官
被　　　告　陳漢源
上列被告因違反毒品危害防制條例案件，經檢察官提起公訴（10
0 年度毒偵字第460 號），本院逕以簡式審判程序判決如下：
    主  文
陳漢源施用第一級毒品，累犯，處有期徒刑拾月。
    犯罪事實
一、陳漢源曾於民國96年間，因施用毒品案件，經本院於96年12
    月21日以96年度訴字第2292號判決判處有期徒刑1 年，於97
    年1 月14日確定，嗣於97年5 月22日入監執行，於98年8 月
    8 日縮刑期滿執行完畢。其前於89年間因施用毒品案件，經
    本院以89年度毒聲字第4353號裁定送觀察、勒戒後，認有繼
    續施用毒品之傾向，復經本院以90年度毒聲字第1113號裁定
    令入戒治處所施以強制戒治，再經本院以91年度毒聲字第39
    號裁定停止戒治所餘期間付保護管束，於91年1 月17日停止
    戒治，嗣於91年3 月15日保護管束期滿未經撤銷而視為強制
    戒治執行完畢，並經臺灣彰化地方法院檢察署檢察官以91年
    度戒毒偵字第331 號、第332 號為不起訴處分在案。又於前
    開強制戒治執行完畢釋放後5 年內之92年間因連續施用第一
    級毒品案件，經臺灣高等法院臺中分院以93年度上訴字第31
    8 號判決判處有期徒刑10月確定，嗣經裁定減刑為有期徒刑
    5 月在案。詎其仍不知悔改，明知海洛因業經公告為毒品危
    害防制條例第2 條第2 項第1 款所列管之第一級毒品，不得
    非法持有、施用，於前揭強制戒治執行完畢釋放後5 年內，
    於92年間再犯施用毒品案件，經法院判處罪刑確定後，復基
    於施用第一級毒品海洛因之犯意，於100 年2 月15日下午2
    時30分至3 時許間之某時，在友人施垂鎮位於彰化縣大村鄉
    ○○路47之1 號A4租屋處，以將海洛因羼入香煙中點火燃燒
    吸食煙氣之方式，非法施用第一級毒品海洛因1 次。嗣於同
    日下午3 時30分許，經警持本院核發之搜索票搜索上址時，
    陳漢源適在場，經警徵得其同意採集其尿液送驗結果，呈可
    待因及嗎啡陽性反應，始悉上情。
二、案經彰化縣警察局溪湖分局報告臺灣彰化地方法院檢察署檢
    察官偵查起訴。
    理  由
一、按除被告所犯為死刑、無期徒刑、最輕本刑為3 年以上有期
    徒刑之罪或高等法院管轄第一審案件者外，於刑事訴訟法第
    273 條第1 項程序進行中，被告先就被訴事實為有罪之陳述
    時，審判長得告知被告簡式審判程序之旨，並聽取當事人、
    代理人、辯護人及輔佐人之意見後，裁定進行簡式審判程序
    ；除簡式審判程序、簡易程序及第376 條第1 款、第2 款所
    列之罪之案件外，第一審應行合議審判，刑事訴訟法第273
    條之1 第1 項、第284 條之1 分別定有明文。本件被告陳漢
    源所犯係死刑、無期徒刑、最輕本刑為3 年以上有期徒刑或
    高等法院管轄第一審案件以外之罪，並於本院行準備程序時
    就被訴事實為有罪之陳述，本院合議庭依前揭規定，經評議
    結果，裁定改由受命法官獨任行簡式審判程序，先予敘明。
二、上開犯罪事實，業據被告陳漢源於警偵訊及本院審理時坦承
    不諱（見偵查卷宗第5 頁、第50頁、本院100 年6 月16日審
    判筆錄第3 頁），核與在場目睹之證人王百祿於偵訊中證述
    相符（見偵查卷宗第71頁），且被告於100 年2 月15日，經
    警徵得其同意採集其尿液送驗結果，呈可待因及嗎啡陽性反
    應一節，復有彰化縣警察局溪湖分局委託檢驗尿液代號與真
    實姓名對照證單及詮昕科技股份有限公司出具之濫用藥物尿
    液檢驗報告各1 紙在卷可稽（見偵查卷宗第19頁、第57頁）
    ，足認被告自白與事實相符，本件事證明確，被告犯行洵堪
    認定。
三、按施用第一、二級毒品為犯罪行為，毒品危害防制條例第10
    條定有處罰明文。故施用第一、二級毒品者，依前揭規定本
    應科以刑罰，惟基於刑事政策，對合於一定條件之施用者，
    則依同條例第20條、第23條之規定，施以觀察、勒戒或強制
    戒治之保安處分。又毒品危害防制條例於92年7 月9 日修正
    公佈，自93年1 月9 日施行，其中第20條、第23條將施用毒
    品之刑事處遇程式，區分為「初犯」、「5 年內再犯」及「
    5 年後再犯」。依其立法理由之說明：「初犯」，經觀察、
    勒戒或強制戒治後，應為不起訴處分或不付審理之裁定；經
    觀察、勒戒或強制戒治執行完畢釋放後，「5 年內再犯」者
    ，因其再犯率甚高，原實施之觀察、勒戒及強制戒治既已無
    法收其實效，爰依法追訴或裁定交付審理。至觀察、勒戒或
    強制戒治執行完畢釋放後，「5 年後再犯」者，前所實施之
    觀察、勒戒或強制戒治已足以遮斷其施用毒品之毒癮，為期
    自新及協助其斷除毒癮，仍適用「初犯」規定，先經觀察、
    勒戒或強制戒治之程序。從而依修正後之規定，僅限於「初
    犯」及「5 年後再犯」二種情形，始應先經觀察、勒戒或強
    制戒治之程序。倘被告於5 年內已再犯，經依法追訴處罰，
    縱其第3 次（或第3 次以上）再度施用毒品之時間，在初犯
    經觀察、勒戒或強制戒治執行完畢釋放5 年以後，已不合於
    「5 年後再犯」之規定，且因已於「5 年內再犯」，顯見其
    再犯率甚高，原實施觀察、勒戒或強制戒治，已無法收其實
    效，即應依該條例第10條處罰（最高法院97年度第5 次刑事
    庭會議決議參照）。查本件被告前於89年間因施用毒品案件
    ，經本院以89年度毒聲字第4353號裁定送觀察、勒戒後，認
    有繼續施用毒品之傾向，復經本院以90年度毒聲字第1113號
    裁定令入戒治處所施以強制戒治，再經本院以91年度毒聲字
    第39號裁定停止戒治所餘期間付保護管束，於91年1 月17日
    停止戒治，嗣於91年3 月15日保護管束期滿未經撤銷而視為
    強制戒治執行完畢，並經臺灣彰化地方法院檢察署檢察官以
    91年度戒毒偵字第331 號、第332 號為不起訴處分在案。又
    於前開強制戒治執行完畢釋放後5 年內之92年間因連續施用
    第一級毒品案件，經臺灣高等法院臺中分院以93年度上訴字
    第318 號判決判處有期徒刑10月確定，嗣經裁定減刑為有期
    徒刑5 月在案之事實，有臺灣高等法院被告前案紀錄表在卷
    可憑，則被告此次所為本案上開施用第一級毒品海洛因之犯
    行，雖在初犯經強制戒治執行完畢即91年3 月15日釋放5 年
    以後，惟被告於初犯經強制戒治執行完畢釋放5 年內之92年
    間，再犯施用毒品罪，經依法追訴處罰判處有期徒刑10月確
    定在案，則依上開最高法院刑事庭會議決議意旨，已不合於
    「5 年後再犯」之規定，而係符合毒品危害防制條第23條第
    2 項所定之追訴要件，是被告所為本件施用第一級毒品海洛
    因之犯行，即無「初犯」規定之適用，自毋須再重新施予觀
    察、勒戒或強制戒制之處遇程序，而應直接訴追處罰。
四、再按海洛因為毒品危害防制條例第2 條第2 項第1 款所規定
    之第一級毒品，核被告所為，係犯毒品危害防制條例第10條
    第1 項之施用第一級毒品罪。被告為供施用而持有該毒品之
    低度行為，應為施用之高度行為所吸收，不另論罪。第查，
    被告曾於96年間，因施用毒品案件，經本院於96年12月21日
    以96年度訴字第2292號判決判處有期徒刑1 年，於97年1 月
    14日確定，嗣於97年5 月22日入監執行，於98年8 月8 日縮
    刑期滿執行完畢一節，有臺灣高等法院被告前案紀錄表1 紙
    在卷可按，被告於受有期徒刑執行完畢後5 年內又故意再犯
    本案之罪，為累犯，應依刑法第47條第1 項規定，加重其刑
    。至被告於警偵訊中雖供出其毒品來源係施垂鎮無償提供或
    向其購買等語（見偵查卷宗第5 頁、第50頁），惟按毒品危
    害防制條例第17條第1 項規定所稱：「供出毒品來源，因而
    查獲其他正犯或共犯者」，係指犯罪行為人供出毒品來源之
    對向性正犯，或與其具有共同正犯、共犯（教唆犯、幫助犯
    ）關係之毒品由來者之相關資料，諸如其前手或共同正犯、
    共犯之姓名、年籍、住居所或其他足資辨別之特徵等項，使
    調查或偵查犯罪之公務員得據以對之發動調查或偵查程序，
    並因此而確實查獲其人、其犯行者，始足該當。且毒品危害
    防制條例第17條第1 項既稱供出毒品來源，因而查獲其他正
    犯或共犯者，則被告之供出毒品來源，與調查或偵查之公務
    員對之發動調查或偵查並進而查獲其他正犯或共犯者，自亦
    須具有先後及相當之因果關係。若被告供出毒品來源之前，
    調查或偵查之公務員已有確切之證據，足以合理之懷疑被告
    所供製造毒品之共犯，則嗣後之查獲共犯與被告之供出毒品
    來源間，即欠缺先後及相當之因果關係，自不得適用上開規
    定予以減刑（最高法院100 年度台上字第3216號判決意旨參
    照）。本件被告於警偵訊中雖供出其毒品來源係來自施垂鎮
    ，惟彰化縣警察局溪湖分局係自99年12月1 日起迄100 年2
    月15日止，監聽施垂鎮所使用之行動電話後，於監聽期間已
    發現被告施用之海洛因係施垂鎮無償提供或購自施垂鎮，且
    於查獲被告前，已查得施垂鎮之年籍資料，並聲請本院核發
    搜索票，於100 年2 月15日搜票施垂鎮租處因而查獲等情，
    有被告之警訊筆錄、本院搜索票、搜索扣押筆錄、扣押物品
    目錄表、通訊監察譯文表等存卷可憑（見偵查卷宗第6 頁、
    第10頁至第16頁），是本件警察機關對被告所施用之海洛因
    係來自施垂鎮之事實，於被告向警察供稱前，即已經由監聽
    結果而知悉，足見被告供稱海洛因來源，與查獲施垂鎮販賣
    或轉讓海洛因間並無因果關係甚明，故被告不得依毒品危害
    防制條例第17條第1 項規定減輕或免除其刑，附此敘明。爰
    審酌被告曾因施用毒品經送觀察、勒戒及強制戒治，仍未知
    警惕，再犯本案之罪，足見其雖經觀察、勒戒及強制戒治治
    療程序，仍未徹底戒除惡習遠離毒害，顯未能善體國家設置
    觀察、勒戒及強制戒治機構，協助毒品施用者戒除毒害之良
    法美意，復曾因施用毒品經法院判刑，惟念及施用毒品本質
    上係戕害自身健康之行為，尚未嚴重破壞社會秩序或侵害他
    人權益，暨其犯罪之動機、目的、所生危害及犯罪後坦承犯
    行，犯後態度尚可等一切情狀，爰量處如主文所示之刑，以
    示懲儆。
據上論斷，應依刑事訴訟法第273 條之1 第1 項、第299 條第1
項前段，毒品危害防制條例第10條第1 項，刑法第11條前段、第
47條第1 項，判決如主文。
本案經檢察官詹喬偉到庭執行職務。
中    華    民    國   100    年    6     月    30    日
                  刑事第八庭  法  官  游秀雯
以上正本證明與原本無異。
如不服本判決應於收受判決後10日內向本院提出上訴書狀，並應
敘述具體理由。其未敘述上訴理由者，應於上訴期間屆滿後20日
內向本院補提理由書 (均須按他造當事人之人數附繕本)「 切勿
逕送上級法院」。
中    華    民    國   100    年    6     月    30    日
                              書記官  謝志鑫
附錄本案論罪科刑法條全文：
毒品危害防制條例第10條
施用第一級毒品者，處 6 月以上 5 年以下有期徒刑。
施用第二級毒品者，處 3 年以下有期徒刑。